臺灣桃園地方法院民事裁定
111年度消債職聲免字第11號
聲  請  人  
即  債務人  黃凱麟（原名：黃朧瑩）
                    住桃園市○○區○○○路0段000號00樓                       之0
代  理  人  李宏文律師(法扶律師)
上列當事人因消費者債務清理聲請免責事件，本院裁定如下：
    主  文
債務人黃凱麟應予免責。
    理  由
一、按法院為終止或終結清算程序之裁定確定後，除別有規定外
    ，應以裁定免除債務人之債務，消費者債務清理條例（下稱
    消債條例）第132 條定有明文。又法院裁定開始清算程序後
    ，債務人有薪資、執行業務所得或其他固定收入，扣除自己
    及依法應受其扶養者所必要生活費用之數額後仍有餘額，而
    普通債權人之分配總額低於債務人聲請清算前2 年間，可處
    分所得扣除自己及依法應受其扶養者所必要生活費用之數額
    者，法院應為不免責之裁定，但債務人證明經普通債權人全
    體同意者，不在此限；債務人有下列各款情形之一者，法院
    應為不免責之裁定。但債務人證明經普通債權人全體同意者
    ，不在此限：一、於七年內曾依破產法或本條例規定受免責
    。二、故意隱匿、毀損應屬清算財團之財產，或為其他不利
    於債權人之處分，致債權人受有損害。三、捏造債務或承認
    不真實之債務。四、聲請清算前二年內，因消費奢侈商品或
    服務、賭博或其他投機行為，所負債務之總額逾聲請清算時
    無擔保及無優先權債務之半數，而生開始清算之原因。五、
    於清算聲請前一年內，已有清算之原因，而隱瞞其事實，使
    他人與之為交易致生損害。六、明知已有清算原因之事實，
    非基於本人之義務，而以特別利於債權人中之一人或數人為
    目的，提供擔保或消滅債務。七、隱匿、毀棄、偽造或變造
    帳簿或其他會計文件之全部或一部，致其財產之狀況不真確
    。八、故意於財產及收入狀況說明書為不實之記載，或有其
    他故意違反本條例所定義務之行為，致債權人受有損害，或
    重大延滯程序。消債條例第133 條、第134 條亦各定有明文
    。
二、本件聲請人前因有不能清償債務情事，向本院聲請債務清理
    前置調解，經本院以108年度消債調字第224 號調解事件受
    理在案，惟因調解不成立而聲請更生，經本院以108 年度消
    債更字第387 號裁定開始更生程序，並由本院司法事務官以
    109 年度司執消債更字第192 號執行更生程序，惟聲請人提
    出之更生方案未達消債條例第64條第2 項第4 款規定之數額
    ，其更生方案未依消債條例第59條、第60條規定可決，遂由
    本院以110年度消債清字第111號裁定更生方案不予認可，暨
    自民國110 年8月27日上午10時起開始清算程序，並同時終
    止清算程序確定等情，業經本院依職權調閱上開卷宗確認無
    訛。是本院所為終止清算程序之裁定既已確定，依前開消債
    條例規定，法院即應審酌債務人是否有消債條例第133 條、
    第134 條所定應為不免責裁定之情形。
三、經查：
（一）聲請人無消債條例第133 條所規定應不免責之事由存在：
    ⒈按法院裁定開始清算程序後，債務人有薪資、執行業務所
      得或其他固定收入，扣除自己及依法應受其扶養者所必要
      生活費用之數額後仍有餘額，而普通債權人之分配總額低
      於債務人聲請清算前2 年間，可處分所得扣除自己及依法
      應受其扶養者所必要生活費用之數額者，法院應為不免責
      之裁定，消債條例第133 條定有明文。從而，審認本件聲
      請人是否有消債條例第133 條所定不應予免責之事由，即
      應符合「於清算程序開始後債務人有薪資、執行業務所得
      或其他固定收入，扣除自己及依法應受其扶養者所必要生
      活費用之數額後仍有餘額」及「普通債權人之分配總額低
      於債務人聲請清算前二年間，可處分所得扣除自己及依法
      應受其扶養者所必要生活費用之數額」此兩要件。　　
　　⒉本件聲請人自陳於清算程序開始後，擔任保險業務員，然
      因業績不佳，每月僅有新臺幣（下同）數百元之收入等情
      ，並提出聲請人之玉山銀行帳戶存簿為證（詳本院卷第43
      -45頁），核與聲請人勞保投保資料及財產所得查詢結果
      等件大致相符（詳本院卷第90-102頁）。又聲請人每月必
      要支出為5萬595元，前經本院108年度消債更字第387號民
      事裁定認定在案，故堪認聲請人於法院裁定開始清算程序
      後雖有收入，惟已入不敷出，核與消債條例第133 條前段
      規定，應為不免責裁定之要件不合，自不得依該規定為不
      免責之裁定。
（二）就聲請人是否有消債條例第134 條各款所規定應為不免責
      之事由乙節，本院彙整各債權人之陳述意見內容，分述如
      下：　　　
　　⒈債權人臺灣銀行股份有限公司、花旗（台灣）商業銀行股
      份有限公司：聲請人應有清償能力，不應使其免責，請鈞
      院審酌聲請人是否有消債條例第133條，以及其他第134條
      之事由云云。　
　　⒉中國信託商業銀行股份有限公司：聲請人聲請前兩年之收
      入減去支出尚有80萬408元之餘額，應有消債條例第133條
      之不免則事由；另聲請人於聲請前兩年之支出，多為人壽
      保單或非必要性之奢侈消費，應有消債條例第134條第4款
      之不免責事由。 
　　⒊惟查，消債條例關於清算程序係以免責主義為原則，不免
      責為例外，而聲請人並無消債條例第133條之不免責事由
      已如前述；另按債務人於聲請清算前二年內，因消費奢侈
      商品或服務、賭博或其他投機行為，所負債務之總額逾聲
      請清算時無擔保及無優先權債務之半數，而生開始清算之
      原因，法院應為不免責之裁定，消債條例第134條第4款定
      有明文。本件聲請人所負債務之總額為187萬5241元，前
      經本院108年度消債更字第387號民事裁定認定在案，而依
      中國信託商業銀行股份有限公司所提出之客戶消費明細表
      顯示，聲請人至109年6月23日所積欠之信用卡債務為10萬
      9537元（見本院卷第82頁），顯未逾聲請清算時無擔保及
      無優先權債務之半數。從而，聲請人並無消債條例第134
      條第4款之不免責事由。又倘債權人主張債務人有消債條
      例第134 條各款所定不免責之情事，自應由債權人就債務
      人有合於上開各款要件之事實，舉證以實其說。然本件債
      權人未提出相當事證加以證明，自難認聲請人有消債條例
      第134 條各款所定不免責事由之情事存在。
四、綜上所陳，本件債務人經法院為終結清算程序之裁定確定後
    ，既無消債條例第133 條或第134 條各款所定之不應免責情
    形存在，揆諸首揭規定，本院即應以裁定免除債務人之債務
    ，爰裁定如主文。
中　　華　　民　　國　　111 　年　　6 　　月　　30　　日
                  民事第三庭  法　官　吳為平
上列正本證明與原本無異。
如對本裁定抗告須於裁定送達後10日內向本院提出抗告狀，並繳
納抗告裁判費新台幣1,000元。
中　　華　　民　　國　　111 　年　　6 　　月　　30　　日
                              書記官  蘇玉玫